臺灣高等法院高雄分院刑事判決　　　　96年度交上易字第67號
上　訴　人　臺灣屏東地方法院檢察署檢察官
上　訴　人
即　被　告　乙○○
上列上訴人因被告過失傷害案件，不服臺灣屏東地方法院95年度
交易字第152 號中華民國96年3 月27日第一審判決（起訴案號：
臺灣屏東地方法院檢察署95年度偵字第6182號），提起上訴，本
院判決如下：
     主  文
上訴駁回。
     事  實
一、乙○○考領有普通小型車駕駛執照，於民國95年4 月2 日21
    時40分許，駕駛車號AY-7248 號自小客貨車，沿屏東縣恆春
    鎮○○路由南往北方向行駛，迨駛至該路77巷口欲左轉進入
    該巷內，應注意汽車行駛至無號誌之交岔路口，轉彎車應暫
    停讓直行車先行，而依當時天侯晴、夜間有照明、路面乾躁
    無缺陷、無障礙物、視距良好等情，並無不能注意之情事，
    竟未暫停讓直行車先行即貿然左轉，適甲○○喝酒後騎乘PY
    T-969 號重機車（血液酒精濃度高達193 MG/DL ，換算酒後
    吐氣酒精濃度為0.96mg/l，所涉公共危險部分業經臺灣屏東
    地方法院判處拘役55日確定），未減速慢行，且未注意車前
    狀況，沿恆春鎮○○路由北往南方向駛至77巷口，煞閃不及
    ，甲○○所騎機車之車頭撞及乙○○所駕自小客貨車右後車
    身，甲○○因而人車倒地，受有右側遠端股骨骨折、腹部挫
    傷併小腸穿孔，因而導致腹膜炎併敗血性休克、急性腎衰竭
    等傷害。乙○○於肇事後停留現場，並於警方人員前往處理
    尚不知何人肇事時，坦承其為肇事者並自願接受偵審程序。
二、案經甲○○訴由臺灣屏東地方法院檢察署檢察官偵查起訴。
     理  由
壹、證據能力部分
    按「被告以外之人於審判外之陳述，雖不符前4 條之規定（
    即傳聞法則例外得為證據之情形），而經當事人於審判程序
    同意作為證據，法院審酌該言詞陳述或書面陳述作成時之情
    況，認為適當者，亦得為證據。」；「當事人、代理人或辯
    護人於法院調查證據時，知有第159 條第1 項不得為證據之
    情形，而未於言詞辯論終結前聲明異議者，視為有前項之同
    意。」，刑事訴訟法第159 條之5 定有明文。查本件關於證
    人甲○○、林吳月娥之陳述、道路交通事故現場圖、道路交
    通事故調查報告表、診斷證明書、照片以及臺灣省高屏澎區
    車輛行車事故鑑定委員會高屏澎區950760號鑑定意見書及臺
    灣省車輛行車事故覆議鑑定委員會95年11月7 日府覆議字第
    0950200592號函等證據，於本院調查證據時，當事人檢察官
    及被告均未於言詞辯論終結前聲明異議，本院審酌證人之陳
    述以及物證、書證作成時之情況，認為適當，依上開規定，
    均得為證據。
貳、實體部分
一、訊據上訴人即被告乙○○對於上開時地肇事，致告訴人受有
    右側遠端股骨骨折、腹部挫傷併小腸穿孔、腹膜炎併敗血性
    休克等傷害之事實固不諱言，然矢口否認有何過失情事，辯
    稱：當時被告遵守交通規則左轉進入巷口，告訴人酒醉駕車
    ，且超速行駛，撞及伊所駕車輛之尾部，被告並無過失；又
    告訴人急性腎衰竭之傷害是否本件車禍所肇致，被告亦有存
    疑云云。
二、經查：
  (一)告訴人因本件車禍受有右側遠端股骨骨折、腹部挫傷併小腸
    穿孔，因而導致腹膜炎併敗血性休克、急性腎衰竭等傷害，
    業據其於偵查中指訴綦詳，並有高雄醫學大學附設中和紀念
    醫院診斷證明書2 紙附卷可佐。且告訴人之急性腎衰竭係因
    小腸穿孔引發腹膜炎、敗血性休克等因素所造成，而小腸穿
    孔是因車禍造成，故急性腎衰竭應是車禍間接造成等情，亦
    經原審向高雄醫學大學附設中和紀念醫院函查屬實，有該院
    96年1 月10日高醫附行字第0960000092號函附卷可稽。足認
    告訴人所受急性腎衰竭之傷害確因本件車禍所致。
  (二)被告雖迭辯稱伊所駕車輛已左轉進入巷內，才被告訴人騎機
    車撞及其車輛右後方云云，證人即現場目擊者林吳月娥亦於
    原審法院審理中具結證稱：當時被告所駕車輛已進入巷內很
    多，車身剩下一點，之後有1 輛機車很快衝過來，撞到被告
    車輛的後方等語（原審法院卷第26頁背面、第27頁）。然被
    告與告訴人因是利害對立之關係，雙方就此點自各執一詞，
    證人林吳月娥已70餘歲，且車禍發生乃瞬間情事，當時復已
    是晚間9 時許，光線照明並不若日間清楚易辨，證人是否能
    準確目擊2 車撞擊之位置，衡情亦非無疑。本院因認應以警
    繪之道路交通事故現場圖，佐以案發時拍攝之現場照片作為
    判斷之基準，方無偏頗之虞。觀諸卷附之道路交通事故現場
    圖（95年他字第1767號卷第27頁），告訴人所騎機車行駛方
    向之路面寬8 公尺，現場散落玻璃碎片之位置衡情應係雙方
    車輛之撞擊點，距恆南路道路中線4 公尺，所以2 車相撞係
    在告訴人行駛方向路面之中心位置附近，此亦核與卷附現場
    照片（同上卷第30頁照片）所示之情相符，是被告及證人林
    吳月娥所供證之被告所駕車輛已大部分駛入巷內，才為告訴
    人所騎機車追撞等情，即不足採信。
  (三)按汽車行駛至無號誌之交岔路口，轉彎車應暫停讓直行車先
    行，道路交通安全規則第102 條第1 項第2 款定有明文。被
    告考領有普通小型車駕駛執照，於行經肇事之無號誌交岔路
    口欲左轉時，理應注意上開規定，而依當時當時天侯晴、夜
    間有照明、路面乾躁無缺陷、無障礙物、視距良好等情〔此
    有道路交通事故調查報告表(一)可稽〕，並無不能注意之情事
    ，竟疏未暫停禮讓即貿然左轉，致被害人所騎乘之機車車頭
    撞擊被告所駕車輛之右後車身，並因此受有上開傷害，被告
    應負過失責任甚明。雖告訴人酒後騎乘機車，未減速慢行，
    且未注意車前狀況，亦有疏失，然並不能因此解免被告過失
    罪責。再被告之過失行為與告訴人所受傷害間，具有相當因
    果關係。
  (四)本件車禍送鑑定結果，認為：「被告駕駛小客車左轉未讓直
    行車先行，與告訴人甲○○酒精濃度過量，駕駛重機車無號
    誌岔路口未減速注意車前狀況，同為肇事原因」；經再送覆
    議結果，亦認：「乙○○夜晚駕駛自小客貨車，行經無號誌
    交岔路口左轉車未讓對向直行車先行，與甲○○夜晚酒精濃
    度超過法定值甚多，駕駛重機車行經無號誌交岔路口未減速
    慢行，且未注意車前狀況，同為肇事原因」；此有臺灣省高
    屏澎區車輛行車事故鑑定委員會高屏澎區950760號鑑定意見
    書及臺灣省車輛行車事故覆議鑑定委員會95年11月7 日府覆
    議字第0950200592號函示鑑定意見可資佐證，亦認定被告確
    有上開未暫停讓直行車先行即貿然左轉之過失。
  (五)綜上所述，被告所辯，顯係卸責之詞，不足採信。事證明確
    ，犯行足堪認定。
三、按行為後法律有變更者，適用行為時之法律，但行為後之法
    律有利於行為人者，適用最有利於行為人之法律，刑法第2
    條第1 項定有明文。本件被告行為後，刑法及刑法施行法業
    於94年2 月2 日經總統以華總一義字第09400014901 號令修
    正公布，並於95年7 月1 日施行，參酌最高法院95年5 月23
    日刑事庭第8 次會議決議意旨，刑法第2 條第1 項之規定，
    係規範行為後法律變更所生新舊法律比較適用之準據法，於
    刑法修正施行後，應適用刑法第2 條第1 項之規定，為「從
    舊從輕」之比較。另於比較時應就罪刑有關之共犯、未遂犯
    、想像競合犯、牽連犯、連續犯、結合犯，以及累犯加重、
    自首減輕暨其他法定加減原因（如身分加減）與加減比例等
    一切情形，本於統一性及整體性原則，綜其全部罪刑之結果
    而為比較。茲就本件刑法修正前後之相關條文比較如下：
  (一)刑法第284 條第1 項前段之法定罰金刑業經刑法施行法第1
    條之1 規定，修正提高30倍，並由銀元改為新臺幣，亦即罰
    金刑為新臺幣1 萬5 千元以下。關於其罰金刑部分，被告行
    為時之刑法第33條第5 款規定：罰金：1 元以上。依前述現
    行法規所定貨幣單位折算新臺幣條例第2 條之規定，折算為
    新臺幣後，為3 元以上；另依罰金罰鍰提高標準條例第1 條
    前段規定，依法律應處罰金、罰鍰者，就其原定數額得提高
    為2 至10倍 (中華民國72年7 月27日司法院、行政院令發布
    ，並自72年8 月1 日起施行，將刑法定有罰金各條之罰金數
    額，均提高為10倍)； 而被告行為後，新修正之刑法第33條
    第5 款規定：罰金，新臺幣1,000 元以上，以百元計算之。
    比較新、舊法之結果，95年7 月1 日修正前之法定刑為罰金
    部分，其最低度為新臺幣30元，而修正後之法定刑，就罰金
    部分，其最低度為新臺幣1,000 元，以修正前之法律較有利
    於被告。（按刑法第284 條第1 項前段之法定刑並未變更，
    並無比較適用之問題，上開部分僅係比較刑法第33條第5 款
    之規定）。
  (二)關於自首部分：被告行為時刑法第62條前段規定「對於未發
    覺之罪自首而受裁判者，減輕其刑」；被告行為後該條修正
    為「對於未發覺之罪自首而受裁判者，得減輕其刑」，修正
    前係「必」減輕其刑，修正後係「得」減輕其刑，比較新舊
    法結果，以被告行為時之規定較為有利。
  (三)被告行為時之修正前刑法第41條第1 項前段規定：「犯最重
    本刑為5 年以下有期徒刑以下之刑之罪，而受6 個月以下有
    期徒刑或拘役之宣告，因身體、教育、職業、家庭之關係或
    其他正當事由，執行顯有困難者，得以1 元以上3 元以下折
    算一日，易科罰金」。又依行為時之易科罰金折算標準，修
    正前罰金罰鍰提高標準條例第2 條前段（現已刪除）規定，
    就其原定數額提高為100 倍折算1 日，則本件被告行為時之
    易科罰金折算標準，應以銀元300 元折算1 日，經折算為新
    臺幣後，應以新臺幣900 元折算為1 日。惟95年7 月1 日修
    正公布施行之刑法第41條第1 項前段則規定：「犯最重本刑
    為5 年以下有期徒刑以下之刑之罪，而受6 個月以下有期徒
    刑或拘役之宣告者，得以新臺幣1 千元、2 千元或3 千元折
    算1 日，易科罰金」。比較修正前後之易科罰金折算標準，
    以95年7 月1 日修正公布施行前之規定，較有利於被告。
  (四)綜上所述，經比較法定最低度刑與自首之規定整體比較結果
    ；以及就易科罰金折算標準比較結果；均以95年7 月1 日修
    正公布施行前之規定，較有利於被告，本件自應適用修正前
    刑法之相關規定論處。
四、核被告所為，係犯刑法第284 條第1 項前段之過失傷害罪。
    被告於肇事後，在未經有偵查權之機關或公務員發覺為犯嫌
    前，向據報前往現場處理車禍之警員坦承其為肇事者，並自
    願接受偵審程序，業據其供明在卷，爰依修正前刑法第62條
    前段規定減輕其刑。
五、原審因依刑法第2 條第1 項前段、第284 條第1 項前段（原
    審誤引修正前刑法，應予更正）、95年7 月1 日修正施行前
    刑法第62條前段、第41條第1 項前段，罰金罰鍰提高標準條
    例第1 條前段、修正前罰金罰鍰提高標準條例第2 條，現行
    法規所定貨幣單位折算新臺幣條例第2 條之規定，並審酌被
    告駕車肇事致告訴人受傷，告訴人所受傷勢非輕，迄未能與
    告訴人達成民事和解，及其犯後態度尚可，告訴人對本件車
    禍之發生亦有過失，且過失之程度非輕等一切情狀，量處被
    告有期徒刑3 月，並依修正前刑法第41條第1 項前段規定，
    諭知如易科罰金，以銀元300 元即新臺幣900 元折算1 日。
    認事用法，核無不合，量刑亦屬妥適。檢察官上訴意旨，以
    原審量刑過輕；被告上訴意旨，仍執前詞，否認犯罪；均指
    摘原判決不當，均無理由，應予駁回。
據上論結，應依刑事訴訟法第368 條，判決如主文。
本案經檢察官張金塗到庭執行職務。
中　　華　　民　　國　　96　　年　　7 　　月　　 5　　日
                  刑事第五庭    審判長法  官  曾永宗
                                      法  官  王伯文
                                      法  官  任森銓
以上正本證明與原本無異。
本判決不得上訴。
中　　華　　民　　國　　96　　年　　7 　　月　　 5　　日
　　　　　　　　　　　　　　　　　　　書記官  廖素珍
附錄本判決論罪科刑法條：
中華民國刑法第284 條第1 項前段
因過失傷害人者，處6 月以下有期徒刑、拘役或5 百元以下罰金
。
